【裁判字號】    91,上訴,3365
【裁判日期】    920311
【裁判案由】    偽造文書
【裁判全文】
臺灣高等法院刑事判決                          九十一年度上訴字第三三六五號
    上  訴  人  臺灣基隆地方法院檢察署檢察官
    被      告  乙  ○
    選任辯護人  孫銘豫律師
右上訴人因被告偽造文書案件，不服臺灣基隆地方法院九十一年度訴字第二０七號，
中華民國九十一年九月二十五日第一審判決（起訴案號：臺灣基隆地方法院檢察署九
十年度偵字第九六０號），提起上訴，本院判決如左：
    主  文
上訴駁回。
    理  由
一、本案經本院審理結果，認第一審判決對被告乙○為無罪之諭知，核無不當，應予
    維持，並引用第一審判決書記載之證據及理由（如附件）。
二、檢察官上訴意旨略以：(一)依卷附之提貨單（DELIVERY ORDER）及貨櫃動態表可知
    ，本件貨櫃（貨櫃號碼OOLU0000000號 ），係由裝貨人員於八十九年九月六日在
    新加坡領空櫃，於同月八日裝船，並於同月十三日運抵基隆港，而證人即東方海
    外股份有限公司進出口部門之職員梁國林則於原審證稱：本件貨櫃於八十九年九
    月六日下午十四時十二分係空櫃，於同日下午十四時十五分有客戶在新加坡提領
    空櫃，並於同年月八日凌晨四時四十五分在新加坡裝船，並於同年月十三日上午
    八時許，在基隆港卸櫃等語，核與該櫃動態表之記載相同，是該動態表之記載應
    屬正確無疑。至於大提單上之記載雖與貨櫃動態表有所不同，然大提單上之記載
    是否真實，並無其他證據足資佐證，參以本件檢役證既係偽造澳洲的檢役證，則
    貨櫃不論自何處裝櫃，當然須記載自澳洲進口，否則何以達偽冒之目的，況新加
    坡為役區（有卷附之行政院農業委員會函可參），牛大腸不得進口至臺灣，制作
    本件大提單之人，豈有可能如實記載本件牛大腸係自新加坡裝櫃，有大提單所載
    若屬真實，何以該提單所載之目的港為基隆港，但實際目的港卻係新加坡，從而
    ，大提單之真實性，實有疑問，相較之下，貨櫃動態表之記載係於電腦顯示、列
    印（此有電腦螢幕顯示情形附卷可稽），並有證人之證詞可佐，該動態表係屬真
    實，應堪認定，原審認貨櫃動態表之記載有瑕疵，不得為不利於被告之認定，尚
    乏依據。(二)歐陽志明若係臨時出貨時發現無牛大腸可供貨，改以豬大腸混充，而
    非事先有所預謀詐騙被告，或事先與被告有所共謀，則歐陽志明如何臨時找到檢
    役證，又豬大腸雖非廢物，豬大腸與牛大腸在臺灣固均有民眾食用，歐陽志明亦
    可在成功矇混進口後，以豬大腸與牛大腸之買賣價差與被告商談付款事宜，然歐
    陽志明若找不到牛大腸，在被告未事先付訂金之情形下，逕以豬大腸冒充，並大
    費周張，尋找偽造之檢役證，而干冒遭被告發現並拒付貨款之風險。此在情理上
    ，似難想像。可見歐陽志明非預謀詐騙，而係與被告有事先之共謀。(三)被告既前
    往新加坡看樣品，而該貨櫃又係新加坡裝櫃，可見被告應係明知該貨物係由新加
    坡出口，而被告曾告知證人甲○○進口之貨物若不內行，應該看不出來等語，足
    見被告明知牛大腸與豬大腸之區別不易，此亦以論佐被告有依據對牛、豬大腸區
    別之了解，以圖矇混過關之可能性。
三、惟查：(1)本案之關鍵，在於是否能夠證明被告實際欲進口豬大腸，並在明知所進
    口之物品係豬大腸之情形下，而以偽造之澳大利亞檢疫證明書交予報關人員，將
    豬大腸混充牛大腸申請報關進口。至於該進口之豬大腸是否在澳洲裝櫃，抑或在
    新加坡裝櫃，與本案被告有無被訴偽造文書等犯行之待證事實，並無必然之關聯
    性。查本案被告係向在新加坡之歐陽志明購買產地為澳洲之牛大腸進口，進口報
    關所需之檢疫證明、提貨單等文件亦係由歐陽志明所提供等事實經過，有被告與
    歐陽志明間相互查詢、報價、及就相關事宜之聯絡之電子郵件、傳真函、及報價
    單、訂單等影本在卷可稽，其中歐陽志明在八十九年八月十日之回函並載明「此
    貴國外告知預定AUG.17.2000 裝船，經由OOCL船公司從BRZSBANE AUSTRALIA開船
    爾後在新加坡再轉運台灣，預定到達台灣時間為STP.10.2000 左右，有關您所需
    文件，我需等澳洲出口商寄給我後，再轉寄至台灣提供您報關，提貨」（偵查卷
    第四十九頁）；另被告自八十九年六月十二日向在新加坡之歐陽志明查詢各項食
    品及報價，及歐陽志明答覆之各類食品報價，其中均無豬大腸，之後被告再向歐
    陽志明詢問牛大腸之價格，被告與歐陽志明間相互多次往來文件、及訂單所提及
    之交易物品亦均為牛大腸；又本案發生後，被告隨迭次向歐陽志明查詢原因，並
    要求歐陽志明提供證明文件及來台說明，而歐陽志明亦曾回函表示不相信國外貨
    主會出差錯，將向國外查明事實真相，及不知事情如此嚴重，國外尚未回覆其詢
    問等情，亦有電子郵件及傳真函多紙可憑（偵查卷第十九頁至五十八頁、第六十
    四至六十七頁）；再查新加坡確有「WISLY ENTERPRISES 」公司存在，該公司主
    要營業項目為進出口貿易，且該公司確有名為歐陽志明之職員，有駐新加坡台北
    代表處九十一年一月二日新加字第００四號函可憑（偵查卷第一五四頁），足見
    被告所提之上開文件應屬真正；則由上開被告與歐陽志明間多次函件往來經過以
    觀，本案被告確係向歐陽志明購買澳洲出口之牛大腸，並由歐陽志明提供檢疫證
    明及提單等文件供被告進口報關使用，至於實際進口之物品為何係豬大腸、及檢
    疫證明係偽造等情，被告事先並不知情，已極為明確。故而即使本件之豬大腸實
    際並非由澳洲裝櫃起運，而係在新加坡裝櫃，亦不足資為不利於被告之論據，反
    更足以佐證被告僅係向新加坡之進出口貿易商購買。(2)由前述被告與歐陽志明間
    有關本件交易往來資料顯示，被告交易之對象為新加坡廠商歐陽志明，所購買之
    貨品牛大腸係歐陽志明在澳洲購買再以轉口貿易之方式賣予被告，並非被告直向
    澳洲廠商購買，故被告前往新加坡察看其交易對象處提供之樣品，係正常之交易
    型態，並無違反經驗法則或論理法則之處，不能憑此以擬制推測方式作為不利於
    被告之論斷。(3)證人甲○○於本院調查時證稱：被告委託其辦理進口報關手續時
    ，只是將文件交予其報關，並未向其表示係要進口豬大腸，案發後其向被告詢問
    牛大腸與豬大腸如何分別時，被告表示其（指被告）不是內行，看不懂，調查處
    筆錄記載與其陳述意見不同等語綦詳（本院卷第二十八、二十九頁），則證人甲
    ○○在調查處筆錄中關於「『乙○』告訴我前述來貨若不內行，應該看不出來」
    部分，是否確與證人甲○○陳述之用語及真意相符，已屬存疑，且即使就上開調
    查處筆錄所載之用與本身觀察，亦顯然無法資為被告明知實際進口者係豬大腸而
    非牛大腸之推論，不足作為不利於被告之論據。(4)綜上所述，檢察官之上訴，為
    無理由，應予駁回。
四、被告經合法傳喚，無正當理由不到庭，爰不待其陳述逕行判決。
據上論結，應依刑事訴訟法第三百七十三條、第三百六十八條、第三百七十一條，判
決如主文。
本案經檢察官周志榮到庭執行職務。
中      華      民      國    九十二    年      三      月     十一     日
                                臺灣高等法院刑事第二十三庭
                                    審判長法  官  宋      祺
                                          法  官  王  淑  滿
                                          法  官  陳  坤  地
右正本證明與原本無異。
如不服本判決應於收受送達後十日內向本院提出上訴書狀，其未敘述上訴之理由者並
得於提起上訴後十日內向本院補提理由書（均須按他造當事人之人數附繕本）。
                                          書記官  蔡  慧  娟
中      華      民      國    九十二    年      三      月     十一     日


司法院資訊處製作；財團法人民間司法改革基金會備份。
